臺灣高等法院臺中分院刑事判決　　　　 96年度上訴字第534號
上　訴　人　臺灣彰化地方法院檢察署檢察官
上　訴　人
即　被　告　乙○○
　　　　　　　　　　（現在臺灣臺中監獄執行中）
上列上訴人因被告搶奪等案件，不服臺灣彰化地方法院95年度訴
字第2034號，中華民國95年12月28日第一審判決（起訴案號：臺
灣彰化地方法院檢察署95年度偵字第9992號），提起上訴，本院
判決如下：
    主  文
上訴駁回。
    事實及理由
一、本案經本院審理結果，認第一審判決認事用法及量刑均無不
    當，應予維持，並引用第一審判決書記載之事實、證據及理
    由（如附件）。
二、檢察官上訴意旨略以：(一)被告前因搶奪等案件，經法院以犯
    常業搶奪罪、加重竊盜等罪，且屬累犯，判處有期徒刑5年
    確定，本件被告行為時刑法已修正施行公布，廢除連續犯、
    牽連犯及常業犯等規定，改以「一行為一罰」為量刑依據，
    其目的無非避免國家刑罰權之行使發生不合理之現象（詳立
    法理由）。本件被告係犯2件加重竊盜既遂罪、6件搶奪罪（
    4件既遂、2件未遂），原審竟定其應執行有期徒刑6年，僅
    比被告所犯前案，經依常業犯、牽連犯等規定論以1罪後，
    加重1年，量刑顯然過輕，此舉無異如廢除連續犯、牽連犯
    之立法理由所述「不無鼓勵犯罪之嫌」。(二)又被告前案確定
    後，甫於95年8月25日假釋出監，竟於出監後不到1個月，即
    再竊取他人機車搶奪夜歸單身女子，其中95年10月24日當晚
    即犯下5件搶奪案，犯罪地點亦在人潮眾多之員林火車站（
    員林鎮○○路）一帶，顯見被告視國家司法權於無物。且原
    審既認定，被告為逃避刑責，事先偷竊他人機車車牌用以犯
    案，足見並非臨時起意，係經過審慎計畫，其中搶奪被害人
    丙○○部分，致使丙○○於地面拖行，整個人趴倒，失去意
    識，醒來時頭部流血送醫等語，竟仍判處較其前案僅重1年
    之6年刑期，實難讓人折服。(三)原審認被告2次竊盜，各處有
    期徒刑8月；4次搶奪既遂，各判處有期徒刑1年4月；2次搶
    奪未遂，各判處有期徒刑8月，應執行有期徒刑6年，於法固
    無不合。惟被告之犯罪時間係在刑法修正施行後，各行為應
    獨立評價，且被告係在假釋中再犯相同之搶奪案件，理由均
    已如前述，依原審之量刑，各刑合併之刑期既為8年，卻僅
    定執行有期徒刑6年，原審之定應執行刑，顯屬不當。(四)按
    法律上屬於自由裁量之事項，並非概無法律性之拘束。自由
    裁量係於法律一定之外部性界限內（以定執行刑言，即不得
    違反刑法第51條之規定）使法官具體選擇以為適當之處理；
    因此在裁量時，必須符合所適用之法規之目的。更進一步言
    ，須受法律秩序之理念所指導，此亦即所謂之自由裁量之內
    部性界限。關於定應執行之刑，既屬自由裁量之範圍，其應
    受此項內部性界限之拘束，要屬當然。最高法院80年台非字
    第473號判例參照。查原審上開各罪宣告刑合併之刑期為8年
    ，依刑法第51條第5款規定，原審得於各刑期中最長之1年4
    月徒刑以上，各刑期合併後之8年徒刑以下，定應執行之刑
    。原審在上開範圍內定應執行有期徒刑6年，形式上雖符合
    法律之外部性界限，但仍必須進一步審究原審定應執行刑之
    裁量是否符合所適用法規目的？亦即是否屬法律秩序理念指
    導下之裁量結果？(五)原審就被告搶奪未遂之2罪中，概不分
    被害人是否因被告飛車搶奪皮包後因拉扯行為所造成傷害之
    嚴重程度，一律諭知處有期徒刑8月；另在搶奪既遂之4罪中
    ，亦不區分被害人是否在拉扯中受傷，一律諭知有期徒刑1
    年4 月，實有忽略刑法第57條賦予法官量刑時應斟酌之內部
    性界限。況原審於判決理由二已明揭被告搶奪未遂二罪，其
    中一次拉扯中造成被害人丙○○於地面拖行整個人趴倒失去
    意識，醒來時頭部流血送醫乙情，顯較被告另一次搶奪未遂
    之被害人戊○○受傷程度嚴重許多，雖被害人丙○○表示不
    予追究，然其於原審庭訊時到庭作證，尚出示頭部當時在地
    上拖行導致頭皮連同頭髮整塊削去之傷痕，原審殊無就被告
    上開二次搶奪未遂之犯行，諭知相同刑度之理。同理，被告
    在搶奪既遂之4次犯行中，得手財物價值相差非鉅，但其中
    被害人丁○○因此受傷，此亦為原審所認定之事實，科刑上
    ，自須說明何以造成損害程度不同之罪刑而諭知相同刑度之
    理，然此亦未見原審說明。(六)民國95年7月1日刑法修正刪除
    連續犯規定，目的即在於採行一罪一罰，達到刑罰公平之目
    的。為因應連續犯廢除後量刑問題，最高法院於94年6月28
    日舉辦之學術研討會中，曾邀請學者就數罪併罰量刑模式提
    出構想（詳最高法院學術研究會叢書第十二，第146頁），
    會中學者曾提出以最高宣告刑依序排列至最低宣告刑，個別
    乘以呈等差級數之係數方式，最後加總得出最後之應執行刑
    ，建議係數可選在0.7，並以0.1的幅度遞減。若按此一量刑
    模式，被告最後應受執行刑為（16+1 6*0.7+16*0.6*16*0.5
    +8*1.4+ 8*0.3+8*0.2+8*0.1＝52.8）4年又4.8個月。比較
    被告前因相同之搶奪案件，遭法院判處有期徒刑5年確定之
    刑度，顯然失衡，問題即出在於法官仍依據向來之量刑原則
    ，以法定最輕刑度為基準定宣告刑。若原審量處被告應執行
    刑6年為適當，則被告搶奪既遂之個別宣告刑約為22個月，
    加重竊盜及搶奪未遂個別宣告刑為11個月，如此始能依上開
    量刑公式得出應執行6年徒刑之結果。據此可知，原審各該
    宣告刑實有過輕之處。(七)刑罰宣示必要性之考量有二，一為
    應報主義，一為預防主義。本案在應報主義應考量者，應考
    量各該被害人受害程度已如前述。在預防主義方面，被告因
    執行前所犯下之搶奪案件之5年有期徒刑，甫於95年8月25日
    假釋出監，至同年9月19日，不到1個月的時間，立即預謀搶
    奪而竊取他人機車最為犯案工具，隨後並犯下6件令人髮指
    之搶奪罪刑。此顯示出矯治機關對受刑人累進處遇評估尚待
    改進，觀護制度也有進步之空間外，法院之量刑，似乎尚有
    向預防主義偏移之必要。綜上，原審量刑過輕，請撤銷原判
    決，另為適當合法之判決云云。被告對於其全部犯罪行為，
    已於原審及本院審理中認罪，其提起上訴謂原審判刑過重，
    請求從輕量刑云云，惟未提出其他有利之證據及辯解。
三、本件上訴人檢察官及被告，對於被告之犯罪事實，均無任何
    爭執，本院衡酌全案卷證，認原審已經審酌被告犯罪之一切
    情狀（詳如引用之原審判決所載），而量處其刑，並定其應
    執行之刑，洵屬妥適，並無失當之處，應予維持。檢察官上
    訴意旨所敘各節，請求從重量刑；被告上訴請求從輕量刑，
    均不足以動搖原判決之結果，本件上訴均無理由，應予駁回
    。
四、據上論斷，應依刑事訴訟法第373條、第368條，判決如主文
    。
本案經檢察官甲○到庭執行職務。
中　　華　　民　　國　　96　　年　　4 　　月　　3 　　日
            刑事第十一庭  審判長法　官  陳  朱  貴
                                法　官  胡  文  傑
                                法　官  郭  同  奇
上列正本證明與原本無異。
搶奪部分得上訴。
竊盜部分不得上訴。
如不服本判決應於收受送達後十日內向本院提出上訴狀，其未敘
述上訴之理由者並得於提起上訴後十日內向本院補提理由書（均
須按他造當事人之人數附繕本）。
                                書記官  康  孝  慈
中　　華　　民　　國　　96　　年　　4 　　月　　4　　日
